臺灣臺北地方法院民事判決　　　　　　　　　　　　　九十三年度訴字第一七四號
　　原　　　告　甲○○
　　被　　　告　乙○○○銀行股份有限公司
　　法定代理人　丁○○
　　訴訟代理人　丙○○
右當事人間請求損害賠償事件，本院於中華民國九十三年三月十一日言詞辯論終結，
判決如左：
    主      文
原告之訴駁回。
訴訟費用由原告負擔。
    事      實
甲、原告方面：
一、聲明：被告應向財團法人金融聯合徵信中心塗銷原告之逾期繳款紀錄，及給付原
    告新台幣（下同）十六萬八千八百元。
二、陳述：
（一）原告於民國九十年九月四日，向被告申請信用卡，被告核發第0000000
      000000000號信用卡予原告使用，原告依約得於特約商店刷卡消費，
      及向被告預借現金。嗣原告於九十一年十月間，以信用卡向被告預借現金十六
      萬元，詎原告於九十二年二月間，欲清償上開十六萬元借款債務時，被告未盡
      告知之義務，竟要求原告必須另行支付二萬零四百四十八元之手續費，始得結
      清欠款，致原告未能清償上開借款，被告進而向財團法人金融聯合徵信中心登
      錄原告之逾期繳款紀錄，使原告名譽權、信用遭受損害。則被告因未盡告知之
      義務，過失不法侵害原告之名譽權與信用，應依侵權行為之法律關係，對於原
      告負擔損害賠償責任。爰依侵權行為之法律關係，請求判如原告聲明所示。
（二）對被告抗辯所為之陳述：被告抗辯稱靈利金約定之手續費，均在信用卡帳單中
      詳列云云，惟原告雖有收受被告寄送之信用卡帳單，但被告仍未盡告知之義務
      ，自構成過失不法侵害原告之名譽權與信用。被告上開所辯，自不足取。
乙、被告方面：
一、聲明：原告之訴駁回。
二、陳述：原告於九十一年十月間，以系爭信用卡向被告申貸預借現金十六萬元後，
    選擇分期償還，至九十二年五月間，尚積欠本金十二萬元，及二萬零四百四十八
    元之靈利金手續費。至原告積欠之信用卡債務，被告業以本院九十二年度北簡字
    第二三四八四號民事判決，請求原告給付在案。又上開靈利金之約定，依被告提
    出之靈利金廣告單，係由信用卡持卡人以電話方式申請分期付款，再支付約定之
    手續費，被告均在信用卡帳單中詳列靈利金之手續費，原告應知悉此約定。另原
    告逾期繳款後，被告向財團法人金融聯合徵信中心登記原告之逾期繳款紀錄，並
    未不法侵害原告之名譽權與信用。
三、證據：提出信用卡申請書、信用卡約定條款、靈利金廣告單各一份，信用卡帳單
    十份為證。
    理      由
一、原告起訴主張：原告於九十年九月四日，向被告申請系爭信用卡使用，原告依約
    得於特約商店刷卡消費，及向被告預借現金。嗣原告於九十一年十月間，以信用
    卡向被告預借現金十六萬元，詎原告於九十二年二月間，欲清償上開十六萬元借
    款債務時，被告未盡告知之義務，竟要求原告必須另行支付二萬零四百四十八元
    之手續費，始得結清欠款，致原告未能清償上開借款，被告進而向財團法人金融
    聯合徵信中心登錄原告之逾期繳款紀錄，使原告名譽權、信用遭受損害。則被告
    因未盡告知之義務，過失不法侵害原告之名譽權與信用，應依侵權行為之法律關
    係，對於原告負擔損害賠償責任。爰依侵權行為之法律關係，請求判如原告聲明
    所示。
二、被告則以：原告於九十一年十月間，以系爭信用卡向被告申貸預借現金十六萬元
    後，選擇分期償還，至九十二年五月間，尚積欠本金十二萬元，及二萬零四百四
    十八元之靈利金手續費。至原告積欠之信用卡債務，被告業以本院九十二年度北
    簡字第二三四八四號民事判決，請求原告給付在案。又上開靈利金之約定，依被
    告提出之靈利金廣告單，係由信用卡持卡人以電話方式申請分期付款，再支付約
    定之手續費，被告均在信用卡帳單中詳列靈利金之手續費，原告應知悉此約定。
    另原告逾期繳款後，被告向財團法人金融聯合徵信中心登記原告之逾期繳款紀錄
    ，並未不法侵害原告之名譽權與信用等語，資為抗辯。
三、兩造不爭執之事實：
    原告主張其於九十年九月四日，向被告申請系爭信用卡使用，原告依約得於特約
    商店刷卡消費及向被告預借現金；嗣原告於九十一年十月間，以信用卡向被告預
    借現金十六萬元之事實，為被告所自認，且有被告提出之信用卡申請書、信用卡
    約定條款、靈利金廣告單各一份，信用卡帳單十份為證，自堪信為真實。
四、兩造爭執之爭點：
    至原告另主張被告因過失未盡告知之義務，竟要求原告必須另行支付手續費，致
    原告未能清償上開借款，被告進而向財團法人金融聯合徵信中心登錄原告逾期繳
    款紀錄，使原告名譽權、信用遭受損害，應依侵權行為之法律關係，對於原告負
    擔損害賠償責任之部分；則為被告所否認，並抗辯：原告應知悉靈利金之手續費
    ，被告並未過失侵害原告之名譽權與信用等語。是本件依兩造之書狀往來，以及
    於言詞辯論期日所為之整理協議簡化爭點，確認兩造爭執之爭點，即在於：被告
    是否過失侵害原告之名譽權與信用？
五、關於本件之爭點，分述如下：
（一）按侵權行為之成立，必須符合行為人有侵權行為；侵害他人權利；侵害行為係
      屬不法；被害人受有損害；侵權行為與被害人之損害間具有相當因果關係；須
      有故意或過失；侵權行為人須有責任能力之要件，始足當之。
（二）經查，依兩造簽訂之信用卡約定條款第十四條、第十五條分別約定，原告就系
      爭信用卡所生之債務，應於次月之繳款日前全數繳付；若未依約繳付，則起算
      循環信用利息。又依被告提出有關靈利金廣告單記載，所謂靈利金係指以電話
      方式申請借貸現金，可申請分十二個月期、二十四個月期、三十六個月期攤還
      時，每期分別需支付百分之零點四、零點三六、零點三三手續費。經查，原告
      於九十年十月間，向被告預借現金十六萬元後，依被告寄送予原告之帳單記載
      ，係以二十四個月期，每期需支付百分之零點三六手續費之方式列帳，此有該
      信單十六份在卷足憑，亦為原告所不爭執。堪認原告借貸上開十六萬元借款，
      並未依上揭信用卡約定條款第十四條、第十五條約定，以次月之繳款日前繳付
      ，及起算循環信用利息之方式列帳，而係原告以靈利金之方式，選擇二十四期
      分期付款。則被告抗辯原告就本件十六萬元借款，選擇以靈利金之方式分期付
      款，自屬可取。至原告主張被告就前開靈利金之手續費部分，未盡告知之義務
      云云。然查，原告主張被告未盡告知之義務，構成過失之侵權行為等情，惟不
      作為之侵權行為，必須以作為義務之存在為前提，但原告並未舉證說明被告依
      何契約關係或法律規定，負有前開告知義務，即遽主張被告未盡告知之義務，
      自不足取。故原告主張被告未盡告知之義務，過失侵害原告之名譽權與信用，
      即屬無據。
六、綜前論述，本件被告並無過失侵害原告名譽權與信用之情事，則原告主張依侵權
    行為之法律關係，請求被告負擔損害賠償之責任，自屬無據。從而，原告依侵權
    行為之法律關係，請求被告應向財團法人金融聯合徵信中心塗銷原告之逾期繳款
    紀錄，及給付原告十六萬八千八百元，為無理由，不應准許。
七、本件事證已臻明確，兩造其餘主張、陳述及所提證據，經審酌與本院前揭判斷不
    生影響，毋庸再予審酌，併此敘明。
八、據上論結，原告之訴為無理由，依民事訴訟法第七十八條，判決如主文。
中　　　華　　　民　　　國　　九十三　　年　　　三　　　月　　三十一　　日
   　　　　　　　　　　          民事第六庭法　　　官  姜悌文
右為正本係照原本作成
如對本判決上訴，須於判決送達後廿日內向本院提出上訴狀，並依上訴利益繳納上訴
費。
中　　　華　　　民　　　國　　九十三　　年　　　三　　　月　　三十一　　日
                                           法院書記官　陳鳳瀴
